【裁判字號】    95,台上,2076
【裁判日期】    950420
【裁判案由】    偽造貨幣
【裁判全文】
最高法院刑事判決            九十五年度台上字第二０七六號
    上  訴  人  甲○○
                        樓
上列上訴人因偽造貨幣案件，不服台灣高等法院中華民國九十二
年八月五日第二審判決（九十二年度上訴字第一八六一號，起訴
案號：台灣台北地方法院檢察署九十一年度偵字第一四七六四號
），提起上訴，本院判決如下：
    主  文
上訴駁回。
    理  由
按刑事訴訟法第三百七十七條規定，上訴於第三審法院，非以判
決違背法令為理由，不得為之。是提起第三審上訴，應以原判決
違背法令為理由，係屬法定要件。如果上訴理由狀並未依據卷內
訴訟資料，具體指摘原判決不適用何種法則或如何適用不當，或
所指摘原判決違法情事，顯與法律規定得為第三審上訴理由之違
法情形，不相適合時，均應認其上訴為違背法律上之程式，予以
駁回。本件上訴人甲○○上訴意旨略稱：(一)、上訴人雖坦承持「
阿弟」交付之紙幣用以支付車款，但堅稱「阿弟」交付之前不知
係偽造，計程車司機至全家便利商店購菸時，店員告知後始知為
偽造，證人即全家便利商店店員林厚成僅證明計程車司機交付千
元鈔票時，被伊識破偽鈔，不能證明上訴人於收受「阿弟」交付
之前即已明知係偽鈔，原判決無積極證據即認上訴人收受時已明
知係偽鈔，尚有未合。又上訴人始終稱「阿弟」交付一疊鈔票，
非一張或三張千元偽鈔，事後經查僅三張千元紙鈔為偽造，其餘
五百、一百之鈔票均為真鈔。上訴人當時甫滿十八歲，年輕識淺
，何能令其辨別真偽？上訴人辯稱於店員發覺後始知係偽鈔，原
判決認係卸責之詞，難令人折服。(二)、參酌上訴人交付一千元偽
鈔給計程車司機，司機無法找零，上訴人仍在計程車上等候，待
司機使用時被查出問題，回來找上訴人同往全家便利商店，查明
真相後付清車資，若上訴人明知千元紙鈔有問題，早已乘司機去
商店車上無人時逃走，足見上訴人確實不知係偽鈔。原判決認上
訴人係基於僥倖心理，留在計程車內等找零，上訴人之辯解係避
就卸責之詞，難令人心服。(三)、鑑定報告只能鑑定鈔票係偽造，
不能證明上訴人收受前是否明知為偽造仍予收受並持以行使。上
訴人於店員發覺時，才知係偽造之紙鈔，顯係不知情而被利用之
人，雖於收受後仍不知係偽鈔而使用，或收受後始知係偽鈔，仍
持以行使，均不能成立刑法第一百九十六條第一項之罪，原判決
逕論以該罪，認事用法均有可議等語。
惟查：證據之取捨與其證明力之判斷，以及事實有無之認定，屬
事實審法院之職權，苟其取捨證據與判斷證據證明力並不違背經
驗法則及論理法則，即不容任意指為違背法令，而執為第三審適
法之上訴理由。原判決依憑證人林厚成之證述，卷附中央銀行發
行局九十一年八月十三日台央發字第０九一００三七六四三號函
，並審酌上訴人之部分供述等證據，為綜合之判斷，認上訴人有
原判決事實欄所載之犯行，因而撤銷第一審論處上訴人行使偽造
通用紙幣罪刑之判決，改判論處其共同行使偽造之通用紙幣罪刑
。已詳其調查證據之結果及證據取捨並認定犯罪事實之理由，
所為論斷均有卷存證據資料可資覆按，要無採證認事違背經驗法
則、論理法則，或有其他違背法令之情形，尚難任意指摘為違法
。原判決理由一、已明就前述卷內證據為綜合調查、判斷結果
，認上訴人收受紙鈔時已明知千元鈔係偽造，竟意圖於深夜視線
不清使用訛換真鈔，其有原判決事實欄所載犯行之依據及心證理
由，且對上訴人辯稱：該鈔票係「阿弟」所交與請求換零，並不
知是偽鈔，計程車司機進便利商店換零錢時，伊一直在車上等候
，如伊事先知道是偽鈔，大可以趁機離開，不可能進去理論云云
，均不足採，詳加說明指駁，其論斷並非無據，亦非一般事理所
無，且非以中央銀行之鑑定函為論罪之唯一證據，難認有何違背
法令之情形，上訴意旨(三)以鑑定結果僅能鑑定鈔票係偽造，不能
證明上訴人收受前已否明知係偽造，仍予收受並持以行使云云，
指摘原判決不當，核非依據卷內資料為原判決具體違法指摘之合
法上訴第三審理由。至上訴意旨(一)、(二)僅就原判決已明白論斷之
事項，徒憑己見，任意指摘違法，亦非上訴第三審之適法理由。
其他上訴意旨並未依據卷內資料為原判決具體違法之指摘，或對
原審採證、認事職權之適法行使，或就收受紙幣時是否明知係偽
造，重為單純事實之爭辯，均與法律規定得為第三審上訴理由之
違法情形，不相適合，應認其上訴違背法律上之程式，予以駁回
。
據上論結，應依刑事訴訟法第三百九十五條前段，判決如主文。
中    華    民    國  九十五  年    四    月   二十   日
                      最高法院刑事第九庭
                          審判長法官  陳  正  庸
                                法官  賴  忠  星
                                法官  王  居  財
                                法官  林  開  任
                                法官  林  立  華
      本件正本證明與原本無異
                                      書  記  官
中    華    民    國  九十五  年    四    月  二十七  日
                                                      Ｑ


司法院資訊處製作；財團法人民間司法改革基金會備份。
